臺灣高雄地方法院民事裁定          100年度消債更字第165號
聲  請  人  吳文龍
上列當事人因消費者債務清理事件聲請更生，本院裁定如下：
    主  文
聲請人吳文龍自民國一百年八月二十五日下午四時起開始更生程
序。
命司法事務官進行本件更生程序。
    理  由
一、聲請意旨略以：聲請人即債務人吳文龍前向金融機構辦理消
    費貸款、信用卡契約等致積欠無擔保債務計新臺幣（下同）
    3,503,355元，因無法清償債務，乃於民國100年10月間與最
    大債權銀行台新商業銀行股份有限公司（下稱台新銀行）進
    行前置協商，但因聲請人未能接受顯足以負擔之還款方案，
    致使協商不成立，並因聲請人有不能清償債務或有不能清償
    之虞，復未經法院裁定開始清算程序或宣告破產，爰依法聲
    請准予裁定更生等語。
二、按「債務人不能清償債務或有不能清償之虞者，得依本條例
    所定更生或清算程序，清理其債務。」，消費者債務清理條
    例第3 條定有明文。衡以消費者與金融機構間債之關係之發
    生，係依契約自由原則及相互間之信賴為基礎，此為社會經
    濟活動得以維繫及發展之重要支柱，債務人經濟窘迫，固不
    應任其自生自滅，債權人一方之利益，仍不能因之摒棄不顧
    。是債務人於協商程序中，自應本於個人實際財產及收支狀
    況，依最大誠信原則，商討解決方案。如終究不能成立協商
    ，於聲請更生或清算時，法院審酌上開條文所謂「不能清償
    或有不能清償之虞」，自宜綜衡債務人全部收支、信用及財
    產狀況，評估是否因負擔債務，而不能維持最基本之生活條
    件；所陳報之各項花費，是否確屬必要性之支出；如曾有協
    商方案，其條件是否已無法兼顧個人生活之基本需求等情，
    為其判斷之準據。
三、經查：
  (一)聲請人前向各金融機構辦理消費貸款、信用卡契約等致積欠
    無擔保債務計3,503,355元（其中包含資產公司債務1,512,0
    55 元），因無法清償債務，乃於100年10月間與最大金融機
    構台新銀行進行前置協商，但因聲請人未能接受顯足以負擔
    之還款方案，致使協商不成立等情，此有債權人清冊、財團
    法人金融聯合徵信中心前置協商專用債權人清冊、當事人綜
    合信用報告、前置協商不成立通知書等在卷可稽（卷第9 頁
    、第81頁至84頁、第85至92頁、第12頁），堪認上情屬實。
  (二)聲請人現任職於光陽工業股份有限公司，97年度至99年度申
    報所得平均每月收入分別為50,504元、49,635元、51,336元
    ，勞工保險投保薪資額為43,900元等情，此有財產歸屬資料
    清單、綜合所得稅各類所得資料清單、勞工保險被保險人投
    保資料表等件附卷可證（卷第19頁至21頁、第56頁至57頁、
    第16頁至18頁），均認屬實；則以其99年度申報所得平均每
    月收入51,336元為核算其償債能力之基礎，較符實情。
  (三)支出部分，聲請人主張須扶養配偶、2 名未成年子女及母親
    等情。按直系血親相互間，互負扶養之義務，民法第1114條
    第1款定有明文。查聲請人長女吳筱霈為90年生、次女吳佳
    琳為92年生，均尚未成年，此有戶籍謄本在卷可參（卷第13
    頁至14頁），堪認其2 名子未成年子女，確屬不能維持生活
    且無謀生能力而需聲請人扶養；又聲請人配偶蕭怡芬，名下
    無財產，無所得申報資料等情，此有財產歸屬資料清單、綜
    合所得稅各類所得資料清單、勞工保險被保險人投保資料表
    等件在卷可證（卷第72頁至74頁）；該扶養費用部分，參照
    民法第1118、1119條規定，其負扶養義務之程度，亦應考量
    其目前身負債務之窘境，所負擔之扶養義務能力，自非比一
    般，是認應以99年度綜合所得稅受扶養人每人免稅額82,000
    元計算，其每人每月扶養費用為6,833 元【計算式：82,000
    ÷12=6,833，元以下4 捨5 入】為審查基準，其每人所需負
    擔扶養費用應為6,833 元，故聲請人每月須負擔未成年子女
    及配偶之扶養費用應為20,499元【計算式：6,833  ×3  ＝
    20,499】。又聲請人主張與其他兄弟姊妹等四人共同分擔母
    親吳葉束扶養費乙節，查吳葉束為25年生，共育有4 名子女
    ，名下有1 筆房屋不動產，依公告現值計算其財產價值約為
    840,150 元，每月領有老人年金6,000 元等情，有戶籍謄本
    、財產及收入狀況說明書、財產歸屬資料清單、綜合所得稅
    各類所得資料清單、民事陳報狀等件（卷第15頁、第7 頁至
    8 頁、第78頁至第80頁、第54頁至55頁）附卷可證，堪認聲
    請人之母親吳葉束月確屬不能維持生活而需聲請人扶養，該
    扶養費用部分，本院認應以99年度綜合所得稅70歲以上受扶
    養人之每人免稅額123,000 元計算，其每人每月扶養費用為
    10,250元，扣除聲請人母親每月領有6,000 元年金後，聲請
    人與其他兄弟姊妹等4 人共同分擔結果應為1,062 元【計算
    式：（10,250-6,000）÷4 ＝1,062 】。至聲請人個人日常
    生活必要費用部分，審酌聲請人負債之現況，基於社會經濟
    活動之互賴及誠信，該日常生活所需費用，自應節制開支，
    不得有超越一般人最低生活標準之享受，否則反失衡平，本
    院參酌內政部社會司所公告歷年最低生活費一覽表，以100
    年度7 月份高雄市每人每月最低生活費標準為11,146元，則
    聲請人每月最低生活費除有特殊情形並有證據證明者外，自
    宜以此為度，始得認係必要支出。
  (四)綜上所述，依聲請人平均每月之收入51,336元，扣除個人日
    常生活所需之必要費用11,146元、配偶、2 名未成年子女扶
    養費及母親扶養費後，其餘額為18,629元【計算式：51,336
    －11,146－20,499－1,062 ＝18,629】，而聲請人目前負債
    總額為3,503,355 元，以上開餘額按月攤還結果，如不計利
    息，約15年期間始能清償完畢，如加計利息負擔，其還款年
    限顯然更長，有違消費者債務清理條例協助債務人重建更生
    之立法本意，堪認聲請人之債務大於財產，而有不能清償債
    務或有不能清償之虞之情事，準此，上開償債年限將使聲請
    人生活長期陷入窘境，於其目前身心狀況俱有不良影響，自
    非允當。從而，聲請人主張已不能清償債務或有不能清償之
    虞，聲請本院准予更生，依所舉事證及本院調查結果，即無
    不合。
四、末按「法院開始更生程序之裁定，應載明其年、月、日、時
    ，並即時發生效力。」、「法院裁定開始更生或清算程序後
    ，得命司法事務官進行更生或清算程序，必要時得選任律師
    、會計師或其他適當之自然人或法人一人為監督人或管理人
    。」，消費者債務清理條例第45條第1 項、第16條第1 項分
    別定有明文。本件聲請人其目前收入及財產狀況，不能清償
    債務，有如上述。此外，復查聲請人無消費者債務清理條例
    第46條各款所定駁回更生聲請等事由，有本院民事紀錄科查
    詢表及臺灣高等法院被告前案紀錄表在卷可憑。且聲請人既
    非從事營業活動而屬受薪之消費者，所負無擔保或無優先權
    之債務總額亦未逾1,200 萬元。從而，聲請人聲請更生，洵
    屬有據，應予准許，爰命司法事務官進行本件更生程序。
五、依消費者債務清理條例第11條第1項、第45條第1項、第16
    條第1項，裁定如主文。
中    華    民    國   100    年    8    月     25    日
                      民事庭  法  官  邱泰錄
以上正本證明與原本無異。
本裁定已於100 年8 月24 日下午4 時公告。
本件不得抗告。
中    華    民    國   100    年    8    月     25    日
                              書記官  梁竫